最高法院刑事判決　　　　　　　　　　　　　　　九十三年度台上字第一九二八號
　　上　訴　人　甲○○
右上訴人因殺人案件，不服台灣高等法院台南分院中華民國九十年八月十五日第二審
更審判決（九十年度上更(一)字第一九七號，起訴案號：台灣台南地方法院檢察署八十
六年度偵字第一三０八九、一三四二七號），提起上訴，本院判決如左：
    主  文
上訴駁回。
    理  由
按刑事訴訟法第三百七十七條規定，上訴於第三審法院，非以判決違背法令為理由，
不得為之。是提起第三審上訴，應以原判決違背法令為理由，係屬法定要件。如果上
訴理由狀並未依據卷內訴訟資料，具體指摘原判決不適用何種法則或如何適用不當，
或所指摘原判決違法情事，顯與法律規定得為第三審上訴理由之違法情形，不相適合
時，均應認其上訴為違背法律上之程式，予以駁回。本件上訴人甲○○上訴意旨略稱
：(一)、上訴人與洪福川相識有二年之久，往來甚密，雙方感情融洽，洪福川於警訊時
稱：上訴人曾打電話與其聯絡且偶爾見面等語；於第一審稱：伊未提要分手等語，而
上訴人亦否認因與洪福川感情破裂而懷恨在心，及否認有放火之事。足見上訴人與洪
福川之感情並未破裂，則上訴人何有怨恨之心，因此原審認定上訴人與洪福川感情破
裂等情，顯然無據，原判決理由內又未說明其憑以認定之依據，均有違誤。(二)、上訴
人對洪福川相當關愛，民國八十六年四月四日晚上八時許，洪福川至上訴人住處時，
已有喝酒，上訴人勸其不要再喝酒，否則開車發生意外，會死得很難看，因洪福川曾
酒醉駕車不慎而發生火燒車之事。上訴人在洪福川離去後，再打四通電話，係關心洪
福川是否安全返家，上訴人並無恐嚇、殺人之犯意甚明。(三)、上訴人因洪福川之電話
告知，始知悉火災及洪國華被火燒死，然後前往探望並跪拜死者。苟上訴人係縱火者
，依常情及經驗法則，必逃之夭夭，避之唯恐不及，豈會前往探視。至上訴人向死者
跪拜，乃應洪福川之家屬要求，因他們說「沒有做，跪下有什麼關係」，且上訴人只
跪一下子，原判決謂「上訴人如無放火行為，內心理虧，怎會至死者旁跪下，並哭泣
三小時」，顯為推測之詞，有理由矛盾之違法。(四)、台灣省政府警務處刑事警察大隊
測謊之鑑驗通知書何以未記載「上訴人測謊結果呈不實反應之理由？其依據為何？其
他測謊問題有多少？是否均呈不實反應？」，上訴人於原審請求函調測謊鑑驗之全部
紀錄，原審未查，又未說明無調查必要之理由，有調查未盡之違誤。(五)、上訴人顯難
翻越圍牆準確將火種丟入二十公尺遠之塑膠廢料處，原審又無法查明上訴人以何種引
燃物放火，即係欠缺積極證據證明上訴人放火，惟原判決仍認定上訴人縱火，顯有判
決理由矛盾之違法等語。
惟查證據之取捨、證據證明力之判斷，以及事實有無之認定，屬事實審法院之職權，
苟其所為之判斷，並不違背經驗法則及論理法則，即不能任意指為違法，而執為第三
審適法之上訴理由。本件原審認定上訴人有原判決所載之放火燒燬現供人使用之住宅
及殺人犯行，係以該事實業據告訴人洪福川指訴綦詳，證人陳淑芬亦指證：八十六年
四月四日晚上洪福川與甲○○分手時，上訴人有說不會放過洪福川，要洪福川死得很
難看等語。上訴人對洪福川不願於八十六年四月四日晚留宿其住處，即心有不甘，並
揚言「我會讓你死得很難看」，嗣洪福川回家後，上訴人於當晚四次打電話至洪福川
住處，有通聯紀錄可稽，因未獲洪福川置理，上訴人因而心生怨懟，而欲對洪福川施
以玉石俱焚之報復舉動。上訴人最後一通打電話至洪福川之時間為當晚十一時三分五
十九秒，而洪福川住處起火時間為翌日（五日）零時三十分許，相隔一時二十七分許
，上訴人住處距洪福川住處約十點七公里，車程約二十五分鐘，已據第一審勘驗屬實
，則上訴人自住處打完電話再至洪福川住處縱火，時間上綽綽有餘。依卷附台南縣警
察局火災原因報告書所載，本件火災以明火引起火災之可能性較大，不排除人為因素
，起火處為北側鐵捲門右方堆放塑膠廢料處，洪福川之住處兼工廠亦因此被燒燬。證
人即台南縣警察局消防隊員李楓遲、周天富到庭證稱：起火點為開放空間，可以從外
面丟進火種引燃等語，則上訴人自可在圍牆外邊以丟擲火種入內之方式縱火。被害人
即洪福川之子洪國華係因本件火災，於逃離後又返回工廠即屋內牽機車，遂因全身被
火燒焦死亡，已經檢察官會同檢驗員相驗屬實，有驗斷書、檢驗屍體證明書及相片等
在卷可憑。案發後，洪福川曾於當日上午十時許，打電話向上訴人說：「妳要讓我死
的很難看，結果死了我兒子」，上訴人因而一直哭泣，隨後至洪國華之屍體旁跪下，
並哭泣約三個小時等情，已據洪福川供述在卷，上訴人於警訊時亦不否認至洪國華屍
體前下跪。依此，上訴人如無放火行為，內心理虧，應不致至死者屍體旁跪下之理。
況上訴人經台灣省政府警務處刑事警察大隊測謊結果：上訴人對於「（有關本案，你
確實知道是誰縱火的嗎？）不知道」、「（有關本案，是不是你縱火的？）不是」，
二問題均呈不實反應，有鑑驗通知書可按，益徵上訴人確係放火者。依台南縣消防局
函示，以具有火焰之物引燃可燃性物質動作，在實務火場調查即以「明火引燃」述
，「明火」之火焰溫度，因燃燒器具與燃料之不同而有差異，惟在空氣中火焰溫度約
為八百至一千二百度Ｃ之間，此種高溫可使塑膠廢料在短時間之內起火燃燒。上訴人
雖否認放火，無從查明其係以何種引燃物放火，但洪福川住家工廠北側鐵門右方堆放
有塑膠廢料，是上訴人以不明引燃物品丟入該堆放塑膠廢料處縱火而發生本件火災甚
明。洪國華雖於逃離後又返回工廠內牽機車，遂因而被火燒死，然若上訴人不著手放
火犯行，應不致發生洪國華死亡結果，故其放火行為與洪國華之死亡間，仍有相當因
果關係等證據，予以綜合判斷，認上訴人所為，成立刑法第一百七十三條第一項之放
火燒燬現供人使用之住宅罪、第二百七十一條第二項、第一項之殺人未遂罪（被害人
洪福川、洪業、陳淑芬、洪國義、洪逸群部分）、第二百七十一條第一項之殺人罪（
被害人洪國華部分），依想像競合犯規定從一重之殺人罪處斷，並於法定刑內量處其
刑，已詳其所憑證據及認定之理由。並指駁、說明上訴人否認，所辯未出言恐嚇、
未放火，發生火災時其至醫院探望其父云云，核與前述事證不符，為卸責飾詞，為不
可取之理由。所為論斷，均有卷存證據資料可資覆按。查原判決係依洪福川之指述、
證人陳淑芬之證言及上訴人有出言恐嚇與打電話等事證，認定上訴人與洪福川已感情
破裂，並無上訴意旨所指未說明其憑以認定之理由之違法。又原判決係依洪福川之供
述及上訴人亦承認有在洪國華屍體旁下跪等證據，認定上訴人係放火燒死洪國華後，
理虧而下跪，並非憑空推測此事實，上訴意旨謂原判決有推測犯罪之證據上理由矛盾
之違法云云，自非依據卷內資料執為指摘之合法上訴理由。卷附台灣省政府警務處警
察大隊之測謊鑑驗通知書已載明其鑑驗方法有對照問題法及混合問題法等方法，其中
與本案有關之前述二問題，上訴人之回答均呈不實反應，至於其他問題因與本案無關
，是否呈不實反應，無參考價值，鑑驗通知書因而不予記載，上訴人雖於原審請求函
調鑑驗之全部紀錄，惟此顯係無益之調查，原審雖未予調查又未說明無調查必要之理
由，但既於判決本旨不生影響，亦不得執此為合法之第三審上訴理由。至於上訴人所
辯其無恐嚇犯行，亦無法放火云云，何以不足採信，原判決均已說明其理由，上訴意
旨就原審依憑證據所為認事採證職權之合法行使，依憑己見任意指摘為違法，並重為
事實之爭執，否認犯罪，殊與法律規定得為第三審上訴理由之違法情形不相適合，衡
以前述說明，其上訴為違背法律上之程式，應予駁回。
據上論結，應依刑事訴訟法第三百九十五條前段，判決如主文。
中　　　華　　　民　　　國　　九十三　　年　　　四　　　月　　 十五 　　日
                              最高法院刑事第十二庭
                                  審判長法官  陳　正　庸
                                        法官  賴　忠　星
                                        法官  王　居　財
                                        法官  張　清　埤
                                        法官  林　開　任
      右正本證明與原本無異
                                              書  記  官
中　　　華　　　民　　　國　　九十三　　年　　　四　　　月　　二十一　　日
                                                                        Ａ
